【裁判字號】    89,交自,49
【裁判日期】    891229
【裁判案由】    傷害
【裁判全文】
臺灣臺中地方法院刑事判決                          八十九年度交自字第四九號
    自  訴  人  乙○○
    被      告  丙○○
右列被告因過失傷害案件，經自訴人提起自訴，本院判決如左：
    主  文
丙○○因過失傷害人，處拘役伍拾日，如易科罰金，以佰元折算壹日。
其餘自訴部分不受理。
    事  實
一、丙○○於民國八十九年五月三十日十七時三十分許，駕駛車號Ｈ八－二三二一號
    自小客車，沿台中縣大里市○○路由西往東方向行駛，途經仁化路與仁美路口附
    近，本應注意汽車行駛時，應注意車前狀況，並隨時採取必要之安全措施，而依
    當時天候、路況、視距皆良好等情形，並無不能注意之情事，其應注意能注意，
    竟疏未注意，而擦撞前方由乙○○騎乘車號ＪＦＹ－八四六號機車，致乙○○受
    有左腰側挫傷瘀清、右肩及右前臂挫擦傷等傷害。丙○○於肇事後因未覺有與他
    車擦撞，而駛離現場，嗣經警據報通知到案。
二、案經自訴人提起自訴。
    理  由
壹、有罪部分：
一、訊據被告丙○○對於右揭時地有駕車經過肇事處固不否認，惟辯稱未自後擦撞自
    訴人，且因伊不知肇事始駛離現場並非肇事逃逸云云。經查，右揭事實，業據自
    訴人指述被告撞到伊後離開現場經路人記下車號告知等語綦詳，並經證人台中縣
    霧峰分局仁化派出所甲○○○○到庭證稱：我到現場時，並沒有人在場，後來是
    經由機車騎士提供車號才知道是被告，通知二造到場，因為雙方在警局時說要和
    解，所以沒有作筆錄。在警局時有查看二造車損但皆未看出有何車損。現場雖有
    發現新的刮地及煞車痕跡，但無法確定是誰的，另查訪附近老伯也說無法確定，
    他只說有一個人騎機車倒在路上，已經送到醫院了，他沒有看到機車被撞的情形
    等語在卷。是被告應係行經該處且不慎與自訴人騎乘之機車發生擦撞，因為有重
    大撞擊，遂不自知而駛離現場，並因而經路人記下車號，被告應確有撞及自訴人
    騎乘之機車無誤。
二、按汽車行駛時，應注意車前狀況，並隨時採取必要之安全措施，道路交通安全規
    則第九十四條第三項定有明文。本件肇事當時天候、路況、視距皆屬良好等情形
    ，並無不能注意之情事，被告疏未注意車前狀況致肇事，使自訴人受傷，其駕車
    行為顯有過失，且與自訴人所受傷害間具有相當因果關係。綜上，被告過失傷害
    犯行，事證明確，洵堪認定。
二、核被告所為係犯刑法第二百八十四條第一項前段過失傷害罪。自訴人雖指述被告
    因與其於肇事處前一路口處與其發生爭執，而行至肇事地點，故意由後追撞其機
    車，而認被告所犯係刑法第二百七十七條故意傷害罪行云云，然此為被告所否認
    ，而自訴人亦無其他積極證據證明被告有傷害故意，是自訴人此部分之指述應屬
    臆測之詞，不足為被告故意傷害犯行之認定，又本院據自訴人之事實適用法律，
    毋庸受自訴法條限制，核先敘明。爰審酌被告之過失程度、自訴人因車禍所受之
    傷害尚輕，自訴人與被告曾簽立承諾書，被告業已賠償自訴人工作損失、機車修
    理費用，且亦同意補足自訴人醫藥費不足部分，詎雙方事後對於醫藥費用部分無
    法達成和解，有承諾書一份在卷可參，並經被告與自訴人供陳在卷，及被告犯後
    態度等一切情狀，量處如主文所示之刑，並諭知易科罰金之折算標準。
貳、不受理部分：
一、自訴意旨另略以：被告肇事致其受傷後逃逸，係經路人記下車號，始查獲被告，
    而認被告另涉犯有刑法第一百八十五條之之四肇事逃逸罪嫌云云。
二、按犯罪之被害人得提起自訴，刑事訴訟法第三百十九條第一項固定有明文，惟此
    之被害人係指犯罪之直接被害人而言。次按，刑法第一百八十五條之四，均係於
    八十八年四月二十日新修訂，增列於公共危險罪章，其中第一百八十五條之四立
    法理由：為維護交通安全、加強救護、減少被害人之死傷、促使駕駛人於肇事後
    能對被害人即時救護，特增設本條關於肇事致人於死而逃逸之處罰規定，並參考
    二百九十四條第一項遺棄罪之規定。是該增訂之立法目的旨在維護交通往來安全
    、並促使駕駛人於肇事後，能即時救護減少死傷，主要是在保護行為人肇事後可
    能造成之公眾交通往來安全，次要保護被害人得以受救護賠償。又駕駛行為人肇
    事致被害人死傷後未救護而逃逸為第一百八十五條之四肇事逃逸之構成要件，易
    言之，被害人係因行為人肇事而受有死傷為逃逸罪之構成要件，而非以被害人因
    駕駛人之逃逸而死傷為構成要件，是本條直接保護法益應如前所述，係公共安全
    之社會法益，倘行為人肇事逃逸，未能即時救護減少被害人死傷，被害人亦應屬
    間接被害人，而非犯罪之直接被害人。從而，無論自立法體系，亦或立法保護法
    益觀之，上揭法條所保障者應係社會公共安全之社會法益，而非個人生命、身體
    安全之個人法益。本件自訴人即非刑法第一百八十五條之四直接犯罪被害人，其
    自訴於法不合，應依法逕為不受理判決之諭知。
據上論斷，應依刑事訴訟法第三百四十三條、第二百九十九條第一項前段、第三百三
十四條，刑法第二百八十四條第一項前段、第四十一條，罰金罰鍰提高標準條例第一
條前段、第二條，判決如主文。
中      華      民      國    八十九    年      十二    月    二十九    日
                                      台灣台中地方法院交通法庭
                                          法  官  陳淑芳
右正本證明與原本無異
如不服本判決應於送達後十日內向本院提出上訴狀
                                          書記官
中      華      民      國     九十     年       一     月      二      日


司法院資訊處製作；財團法人民間司法改革基金會備份。
